臺灣高等法院刑事判決　　　　　　　　95年度上訴字第4584號
　　上　訴　人
　　即　被　告　丙○○
　　　　　　　　　　　　現於臺灣台北監獄士林分監
　　義務辯護人　方正彬律師
上列上訴人因違反槍砲彈藥刀械管制條例案件，不服臺灣士林地
方法院95年度訴字第513號， 中華民國95年10月18日第一審判決
（起訴案號：臺灣士林地方法院檢察署95年度偵字第3989號），
提起上訴，本院判決如下：
    主  文
原判決撤銷。
丙○○未經許可，持有可發射子彈具有殺傷力之改造手槍，處有
期徒刑年伍月，併科罰金新臺幣萬元，罰金如易服勞役，以
新臺幣壹仟元折算壹日， 扣案仿BERETTA廠84型半自動手槍製造
之改造手槍壹枝（槍枝管制編號0000000000）沒收。又以加害生
命、身體之事，恐嚇他人致生危害於安全，處有期徒刑伍月。應
執行有期徒刑年捌月，併科罰金新臺幣萬元，罰金如易服勞
役，以新臺幣壹仟元折算壹日， 扣案仿BERETTA廠84型半自動手
槍製造之改造手槍壹枝（槍枝管制編號0000000000）沒收。
    事  實
一、丙○○明知未經許可不得持有具殺傷力之槍械、子彈，竟基
    於非法持有槍械及子彈之犯意，未經許可， 於民國92年6月
    中旬某日，在臺北縣淡水鎮○○街某處，收受成年男子「呂
    清芳」 所交付之仿BERETTA廠84型半自動手槍製造具有殺傷
    力之改造手槍1枝、具有殺傷力之土造子彈4顆及不具殺傷力
    之土造子彈3顆而持有之（持有不具殺傷力之土造子彈3顆部
    分不構成犯罪）。嗣於95年3月11日15時許， 隨身攜帶前開
    槍彈搭乘李名彬所駕駛懸掛「HW-3657」 車牌之自用小客車
    （該車原車號為4321-FN號，由鄭志光出售予乙○○後， 於
    95年3月9日上午6時許，在臺北縣淡水鎮小坑子頭5-1號工廠
    內遭李名彬竊取，李名彬竊盜部分已由本院另行判決確定）
    ，行經臺北縣淡水鎮○○街與淡金路口丁○○所經營之修車
    廠時，為丁○○當場認出該失竊之車輛，乃駕車偕其友人甲○○在後追捕，追至臺北縣淡水鎮○○○路8號對面時， 將
    李名彬逼至路邊攔下，丙○○隨即下車逃逸，惟因甲○○亦
    下車在後追趕，丙○○為嚇阻甲○○，於逃逸之際，復另行
    起意，持槍回頭朝上射擊1槍，以此加害生命、身體之事 ，
    恐嚇甲○○，致生危害於安全，並於射擊後繼續逃逸，逃至
    臺北縣淡水鎮○○街3之3號前時，將所持槍彈丟下坡坎，造
    成槍枝走火擊發子彈1發後，終於為警逮捕，並扣得仿BERET
    TA廠84型半自動手槍製造具有殺傷力之改造手槍1枝、 具有
    殺傷力之土造子彈4顆、 不具殺傷力之土造子彈1顆及彈殼2
    顆。
二、案經臺北縣政府警察局淡水分局報告臺灣士林地方法院檢察
    署檢察官偵查起訴。
    理  由
一、本件證人丁○○、甲○○於警詢時所為之陳述，為被告以外
    之人在審判外所為陳述， 因無刑事訴訟法第159條之1至159
    條之5之情形，依同法第159條第1項規定，並無證據能力 。
    另證人丁○○、甲○○於偵查中所為之陳述，係經具結後向
    檢察官所為，且查無顯不可信之情況，依同法第159條之1第
    2項規定，得為證據，先予敘明。
二、訊據被告由坦承有持槍及恐嚇情事，惟辯稱：槍彈非伊所持
    有，當時因伊坐在副駕駛座上，張德政將槍交給伊，要伊快
    跑，槍彈是張德政帶在身上，張德政要伊扛，推說槍彈是死
    者呂清芳所有云云，惟查，上開犯罪事實，業據被告丙○○
    於偵訊及原審訊問時坦承不諱，並經證人丁○○於偵訊及原
    審審判時具結證稱：案發時是下午，視線還可以，李名彬開
    HW-3657號車，該車是伊賣給乙○○，後來失竊， 伊在淡水
    鎮○○街與淡金路口發現， 就開L7-8139號車載甲○○在後
    追趕，追到淡水中山路派出所附近，把他們推撞在旁邊，丙○○從副駕駛座下車要逃跑，當時伊去追丙○○，看到對方
    有槍，就趕快回頭跑，甲○○沒看到，就繼續追，丙○○從
    包包內拿出1把槍，跑了約5台自小客車的距離，在一個30度
    的斜坡上轉頭往後開槍，子彈沒打中甲○○及車子等語（見
    臺灣士林地方法院檢察署95年度偵字第3989號卷【以下簡稱
    偵卷】第87~89頁、原審卷第130~131頁），另經證人甲○○
    於偵訊時具結證稱：當天伊看到丙○○彎下身從駕駛座的椅
    子下拿起一個裝槍的袋子，外觀上看不出來裡面是槍…一起
    追丙○○，追了3、40公尺， 丙○○就邊跑邊轉頭開槍沒打
    中等語屬實（見偵卷第113頁）， 並有案發現場照片10張附
    卷可資佐證（見偵卷第52~56頁），復有改造手槍1支及具殺
    傷力之土造子彈4顆（均已因鑑定試射而失其效用）、 不具
    殺傷力之土造子彈1顆、彈殼2顆扣案可證，而扣案之槍械及
    其中子彈5顆， 經臺北縣政府警察局淡水分局送請內政部警
    政署刑事警察局以性能檢驗法及試射法鑑定之結果，認送鑑
    之土造手槍1支（槍枝管制編號0000000000），係由仿BERET
    TA廠84型半自動手槍製造之槍枝換裝土造金屬槍管及槍機改
    造而成之改造手槍，機械性能良好，可供擊發適用子彈使用
    ，另送鑑土造子彈5顆，均係土造子彈（具直徑約8.9mm金屬
    彈頭），經採樣2顆試射，1顆可擊發，認具有殺傷力， 另1
    顆雖可擊發，惟其發射動能不足，認不具殺傷力，此有內政
    部警政署刑事警察局95年4月13日刑鑑字 第0950036529號槍
    彈鑑定書1份附卷可稽（見偵卷第133~136頁，內含槍彈照片
    7張）。嗣原審再將扣案之未經試射之子彈3顆囑託內政部警
    政署刑事警察局為鑑定， 經該局人員將未試射之子彈3顆試
    射後，其彈頭均已穿透厚度約0.84mm之均質鋁板，認均具殺
    傷力，此有內政部警政署刑事警察局刑鑑字第0950083179號
    函附卷可查（見原審卷第118頁），足認本件扣案之槍械1枝
    及其中土造子彈4顆確實具有殺傷力。從而， 被告之自白應
    與事實相符，被告於上訴後辯稱槍彈非伊所有，係張德政所
    有云云，惟查，證人張德政於自警詢、偵查中均否認槍、彈
    為其所有，且參以被告於警詢中亦推說係李明彬所交付，均
    未陳及槍、彈係張德政所交付，故被告於上訴後翻稱彈、彈
    係張德政所有云云，應屬事後卸責之詞，不可採信，本件事
    證明確，被告犯行堪以認定，應依法論科。
三、法律之比較適用：查被告行為後， 刑法部分條文業於94年2
    月2日經總統以華總1義字第09400014901號令修正公布， 並
    自95年7月1日起生效施行，依修正後刑法第2條第1項規定：
    「行為後法律有變更者，適用行為時之法律。但行為後之法
    律有利於行為人者，適用最有利於行為人之法律」。經查：
　(一)被告行為時，修正前刑法第33條第5款規定：「罰金：1元以
　  上。」惟修正後刑法第33條第5款規定：「罰金：新台幣1千
    元以上，以百元計算之。」比較修正前後規定，如量處罰金
    之最低額，修正前為銀元1元即新臺幣3元， 修正後則為1千
    元，自以修正前之規定，有利於被告。
  (二)被告行為時，修正前刑法第42條第2項前段規定：「 易服勞
    役以1元以上3元以下，折算1日。」 而被告行為時之易服勞
    役折算標準， 業據修正前罰金罰鍰提高標準條例第2條前段
    規定，就其原定數額提高為100倍折算1日，則本件被告行為
    時之易服勞役折算標準，應以銀元300元即新台幣900元折算
    1日。惟修正後刑法第42條第3項前段規定：「易服勞役以新
    台幣1千元、2千元或3千元折算1日。」比較修正前後之易服
    勞役折算標準，以修正後之規定，同額罰金折算後之服勞役
    日數較少，顯較有利於被告。
四、按非法持有槍械、子彈罪為繼續犯，於其終止持有之前，犯
    罪行為仍在繼續實施之中，其間法律縱有變更，但其行為既
    繼續實施至新法施行以後，自無行為後法律變更之可言。本
    件被告自92年6 月中旬某日起，非法持有具有殺傷力之改造
    手槍1枝及具有殺傷力之子彈4顆，嗣經警於95年3月9日查獲
    ，其持有上開槍、彈之行為繼續中，槍砲彈藥刀械管制條例
    關於非法持有其他可發射子彈具殺傷力之改造手槍之處罰條
    文，雖於94年1月26日修正公布，仍不生行為後法律變更 ，
    應為新舊法比較之問題，自應適用其行為終止時之現行槍砲
    彈藥刀械管制條例。是核被告丙○○所為，係犯槍砲彈藥刀
    械管制條例第8條第4項之非法持有可發射子彈具有殺傷力之
    改造手槍罪、同條例第12條第4項之未經許可持有子彈罪 、
    刑法第305條之恐嚇罪。 又按同時持有手槍、子彈，係觸犯
    該條例第8條第4項、第11條第4項之罪（ 現行槍砲彈藥刀械
    管制條例第12條第4項）， 應依想像上競合犯從較重之該條
    例第8條第4項未經許可無故持有手槍罪處斷（最高法院74年
    台上字第3400號判例參照）。本件被告同時地未經許可，持
    有具殺傷力之改造手槍1又及具有殺傷力之土造子彈4顆，係
    以一持有行為同時觸犯上開2罪名，為想像競合犯， 應依刑
    法第55條之規定，從一重之槍砲彈藥刀械管制條例第8條第4
    項之未經許可，持有可發射子彈具有殺傷力之改造手槍罪處
    斷。而被告持槍後，再另行起意用槍、彈恐嚇甲○○，其犯
    意各別，行為互殊，兩罪應分論併罰 (並無積極證據證明被
    告持槍時係基於恐嚇犯意而為)。 至於公訴人雖認被告甫受
    有期徒刑執行完畢，於5年內再有期徒刑以上之本罪， 應論
    以累犯云云。惟按假釋中更犯罪受有期徒刑以上刑之宣告，
    衹得為撤銷假釋之原因，不適用累犯之規定（最高法院25年
    非字第101號判例參照）。 本件被告因違反麻醉藥品管理條
    例等案件，於92年5月9日假釋出監，至93年1月4日假釋期滿
    ，此有本院被告前案紀錄表即明，其於假釋中再犯本罪，自
    無累犯之適用，應予敘明。
五、原審因予被告論罪科刑，固非無據，惟查以被告無故持有槍
    、彈後，復另行地意持槍、彈恐嚇他人，兩部分犯罪事實並
    無方法結果之牽連關係，原審認屬牽連犯，而從一重處斷，
    尚有未合。又罰金易服役之折算標準部分，新舊法比較適用
    時， 應依有利於被告之修正後刑法第42條第3項前段適用之
    ， 原審爰依修正前刑法第42條第2項規定為易服勞役之折算
    標準，亦有未合。爰審酌被告持有具殺傷力之槍械為1支 、
    具殺傷力之子彈為4顆，持之時間長達2年8月有餘， 復開槍
    恐嚇被害人，其行為對於社會治安構成嚴重威脅，惟犯後坦
    承犯行，態度尚稱良好，併其品行、智識程度、生活狀況、
    犯罪之動機、目的、手段等一切情狀，量處如主文所示之刑
    ，罰金部分並諭知易服勞役之折算標準，並定其應執行刑。
六、又扣案之仿BERETTA廠84型 半自動手槍製造之槍枝換裝土造
    金屬槍管及槍機改造而成之改造手槍1枝（槍枝管制編號000
    0000000）， 依槍砲彈藥刀械管制條例第8條第4項規定未經
    許可不得持有，為之違禁物，應依刑法第38條第1項第1款宣
    告沒收。至於扣案具有殺傷力之土造子彈4顆， 雖亦屬違禁
    物，然業經鑑定時試射擊發，堪認已經滅失，無從諭知沒收
    。另扣案不具殺傷力之子彈1顆，非屬違禁物， 亦非被告所
    有供本案犯罪所用、預備或所得之物，且經鑑定試射而滅失
    ，亦無從宣告沒收。另被告持有於案發時擊發之子彈2顆 ，
    並無證據證明具有殺傷力，難謂為違禁物，且經擊發，應認
    已經滅失，自亦毋庸將擊發後扣案之彈殼2顆沒收， 附此敘
    明。至於扣案之子彈其中3顆不具殺傷力， 公訴人誤認具有
    殺傷力而構成犯罪，顯有未洽，惟與起訴部分為實質一罪關
    係，爰不另為無罪之諭知。
七、另證人丁○○雖於偵訊時曾證稱：丙○○一邊跑，一邊對著
    甲○○開槍，手舉著槍的高度確實是在甲○○的軀幹上部云
    云（見偵卷第118 頁），證人甲○○亦於偵訊時證稱：丙○○邊跑邊轉頭指著伊開槍，伊要告丙○○殺人未遂云云（見
    偵卷第113 頁、第119 頁）。然查：
  (一)證人丁○○證稱：被告從皮包拿出1把槍，跑了5台自小客車
    車身的距離，回頭對甲○○開了2槍（見偵卷第89頁）， 證
    人甲○○證稱：伊追了3、40公尺， 丙○○就邊跑邊轉頭指
    著伊開槍，共開了2槍云云（見偵卷第113頁）， 其2人之證
    述如果屬實，則所指開槍地點附近應會尋獲2顆彈殼， 但查
    該處只尋獲1顆彈殼（見偵卷第54頁），另外1顆彈殼則在被
    告丟棄之黑色皮包中尋獲，被告既係取出槍枝開槍，退彈殼
    當無落入黑包皮包中之理，足見被告為嚇阻甲○○追捕，逃
    逸時僅回頭擊發1槍，並非2槍，證人丁○○及甲○○之證述
    ，顯因所遇狀況危急，而有意或無意將事實加以渲染（將擊
    發1顆子彈渲染成2顆），丁○○證稱被告手舉槍的高度確實
    是在甲○○的軀幹上部，證人甲○○證稱被指著伊開槍，亦
    不能排除有渲染之情形，不得逕信為真。
  (二)證人丁○○復於原審審理時證稱：伊聽到槍聲回頭看時，被
    告已經把槍放下了，所以槍口已經偏了等語（見原審卷第13
    2頁）， 可見證人丁○○並未即時目擊被告擊發時槍口之方
    向，其於偵查中證述被告是朝甲○○之軀幹上部開槍一節，
    已與上開證詞有間，且其復稱：在檢察官那邊說是上半軀幹
    ，是因為甲○○說的，但伊回家想想看，還有參照當時的坡
    度，覺得應該是在頭部以上云云（見原審卷第131頁）。 惟
    參酌證人甲○○於偵訊是稱：伊判斷不出來他對伊身體何部
    位開槍（見偵卷第第113頁），並未指稱是上半身， 是證人
    鄭志光上開證詞即乏依據，不能採信。
  (三)證人甲○○證稱：被告開槍時與伊距離約有3 、40公尺等語
    ，此距離非短，槍口小幅度之偏差，子彈射出飛行3 、40公
    尺後，彈著點會有大幅之不同，故遠方之人，應難以正確判
    斷被告槍口對準之目標，據此，證人甲○○所述被告槍口之
    指向，非必為槍口實際之指向。自不能僅憑甲○○之證述，
    證明被告對準甲○○開槍，並有殺人之直接故意。
  (四)按刑法關於犯罪之故意，係採希望主義，不但直接故意，須
    犯人對於構成犯罪之事實具備明知及有意使其發生之兩個要
    件，即間接故意，亦須犯人對於構成犯罪之事實預見其發生
    ，且其發生不違背犯人本意始成立，若對於構成犯罪之事實
    ，雖預見其能發生，而在犯人主觀上確信其不致發生者，仍
    應以過失論（最高法院22年上字第4229號判例參照）。本件
    證人丁○○證述被告朝甲○○軀幹上部開槍，並非可採，已
    如前述。而依證人甲○○之證述，亦無法認定被告確係對著
    甲○○開槍，自無法認定被告有殺人之直接故意。至被告雖
    知悉甲○○在其後面追趕，猶仍朝後開槍。被告擊發之子彈
    ，雖非完全不可能擊中甲○○，惟被告於原審審理時供稱：
    伊是向後朝上開槍，所以不會打到人等語（ 見原審卷第144
    頁），此外，復查其他證據足以證明被告主觀上認為子彈如
    擊中甲○○，造成其死亡，並不違背其本意，亦難認被告具
    有殺人之間接故意，而此部分公訴人已不另為不起訴處分，
    附此敘明。
據上論斷，應依刑事訴訟法第369條第1項前段、第364條、第299
條第1項前段，槍砲彈藥刀械管制條例第8條第4項、第12條第4項
，刑法第11條前段、第2條第1項前段、第305條、第55條、 第51
條第5款、刑法第42條第3項、第38條第1項第1款，刑法施行法第
1條之1，判決如主文。
本案經檢察官周誠南到庭執行職務。
中　　華　　民　　國　　96　　年　　3　　 月　　22　　日
　　　　　　　　　刑事第４庭    審判長法　官  蔡秀雄
　　　　　　　　　　　　　　　　　　  法　官  鄭水銓
　　　　　　　　　　　　　　　　　　  法　官  周煙平
以上正本證明與原本無異。
槍砲部分如不服本判決，應於收受送達後十日內向本院提出上訴
書狀，其未敘述上訴之理由者並得於提起上訴後十日內向本院補
提理由書（均須按他造當事人之人數附繕本）。
恐嚇部分不得上訴。
                                      書記官  蕭麗珍
中　　華　　民　　國　　96　　年　　3 　　月　　27　　日
附錄：本案論罪科刑法條全文
槍砲彈藥刀械管制條例第8條第4項
未經許可，持有、寄藏或意圖販賣而陳列第 1 項所列槍枝者，處
 3年以上10年以下有期徒刑，併科新臺幣700萬元以下罰金。
槍砲彈藥刀械管制條例第12條第4項
未經許可，持有、寄藏或意圖販賣而陳列子彈者，處5年以下有
期徒刑，併科新台幣300萬元以下罰金。
